【裁判字號】    94,交訴,152
【裁判日期】    950110
【裁判案由】    過失致死
【裁判全文】
臺灣臺南地方法院刑事判決             94年度交訴字第152號
公  訴  人  臺灣臺南地方法院檢察署檢察官
被      告  丁○○
選任辯護人  黃紹文律師
            黃溫信律師
            徐美玉律師
上列被告因業務過失致死案件，經檢察官提起公訴（94年度偵字
第7713號），本院判決如下：
    主  文
丁○○從事業務之人，因業務上之過失致人於死，處有期徒刑拾
月。
    事  實
一、丁○○考領有小型車普通駕駛執照，其從事維修鐵捲門工作
    ，平日皆駕駛牌照號碼3S-7929號自小客貨車外出維修鐵捲
    門，為以駕車為附隨業務之人。丁○○於民國94年1月31日
    上午11時30分許，駕駛上開自小客貨車，沿臺南市○○路由
    西向東行駛，途經東豐路與林森路有號誌之交岔路口時，欲
    由外側快車道右轉到林森路時，其原應注意轉彎車應讓直行
    車先行，且依當時情形天候晴、日間自然光線、視距良好、
    路面無缺陷、無障礙物，又無不能注意之情形，竟疏於注意
    其右邊有無來車即貿然右轉，適有吳養駕駛牌照號碼NDC-33
    7 號重型機車，沿東豐路機車道，由西向東行駛至上開交岔
    路口，亦疏未注意車輛面對圓形紅燈表示禁止通行，不得超
    越停止線或進入路口，竟闖紅燈進入路口，復疏未注意車前
    狀況，其機車車頭遂與丁○○所駕駛之3S-7929號自小客貨
    車右前方發生碰撞，機車被壓在3S-7929號自小客貨車右前
    方下，吳養則摔落於3S-7929號自小客貨車之左前方，並因
    而受有頭部撞傷、顱骨骨折、顱內出血合併多重器官衰竭之
    傷害，經送國立成功大學醫學院附設醫院急救，仍於94年2
    月9日上午11時30分許，不治死亡。上開車禍發生時，丁○
    ○請路人幫其向警報案，並於警察到達車禍現場時，向警自
    首，接受裁判。
二、案經臺南市警察局第五分局報請臺灣臺南地方法院檢察署檢
    察官相驗及吳養之子甲○○訴請臺灣臺南地方法院檢察署檢
    察官偵查起訴。
    理  由
一、訊據被告丁○○對其於上開時、地發生車禍致被害人吳養受
    有頭部撞傷、顱骨骨折、顱內出血合併多重器官衰竭之傷害
    ，經送國立成功大學醫學院附設醫院急救，仍於94年2月9日
    上午11時30分許，不治死亡之事實，承認其有過失，惟對於
    車輛之撞擊點是否在3S-7929號自小客貨車右前方有爭執，
    辯稱車輛之撞擊點應是在3S-7929號自小客貨車之右前側邊
    ，而非在該車之右前方，車頭之撞痕是原先就有的，且其轉
    彎時被害人還沒進入路口，其不同意臺灣省臺南區車輛行車
    事故鑑定委員會之鑑定結果云云。
二、經查：
(1)、被告丁○○上開犯罪事實，有道路交通事故調查報告表（一
    ）、（二）、道路交通事故現場圖各1份、國立成功大學醫
    學院附設醫院開具之吳養之受傷診斷證明書1紙、警察於車
    禍現場蒐證之照片15張、檢察官督同檢驗員相驗所製作之勘
    驗筆錄、驗斷書、相驗屍體證明書各1份暨相驗屍體照片8張
    附卷可資佐證。
(2)、證人即繪製道路交通事故現場圖之警員乙○○於本院94年12
    月27日審理時證稱：本件車禍是其前往處理的，其到達現場
    時，被害人吳養已被送醫，被告丁○○留在現場，3S-7929
    號自小客貨車的撞擊點在該車的右前車頭保險桿及前面之鐵
    架處，車頭右前側之葉子板也有受損，惟是否新的撞痕，其
    不清楚，自小客貨車右前方原廠的保險桿（非鐵架部分）上
    的撞痕是新造成的，NDC-337號機車的撞擊點在該車的左側
    車頭部分，其到達車禍現場時，肇事之車輛有保持現場，機
    車往右側倒，道路有括地痕及機車安全帽、機車所載物品等
    散落物，當時機車車頭倒在3S-7929號自小客貨車的車底下
    等語。
(3)、目擊證人丙○○於本院94年12月27日審理時證稱：其在臺南
    市○○路上班，其下班騎乘機車行駛於東豐路，往後甲方向
    （即由西向東）行駛於慢車道（按現場圖係機車道）上，被
    害人吳養騎乘機車在其前方，距離約3公尺，至東豐路與林
    森路之交岔路口時，其停於白線（即停止線）後面之機車停
    車格內，因為當時燈號是黃燈變為紅燈，但被害人仍然闖越
    ，車速大約三、四十公里，其停車等紅燈時，有看到被告駕
    駛之自小客貨車在其慢車道前面之路口內，有打右轉之方向
    燈，自小客貨車的右前保險桿撞到機車，自小客貨車的右前
    側葉子板沒有撞到機車等語。並證稱：因為撞擊之後機車有
    在行駛，且機車開得不快，所以沒有彈出去而卡在自小客貨
    車的車底，其沒有注意機車的撞擊點，其看到時，兩車已撞
    擊，機車倒地，被害人當時倒在自小客貨駕駛座的左前方等
    語。
(4)、查證人乙○○上開所證「3S-7929號自小客貨車的撞擊點在
    該車的右前車頭保險桿及前面之鐵架處」之證言，與目擊證
    人丙○○上開所證「自小客貨車的右前保險桿撞到機車，自
    小客貨車的右前側葉子板沒有撞到機車」等語相符。而上開
    二位證人所言，核與被告於94年1月31日警詢時自白在事故
    發生前，其車速度約二、三十公里，其未看見對方車從何方
    向過來，【其車之前車頭與對方車左前車頭發生碰撞】等語
    （見檢方94年度相字第218號相驗卷第10頁）相符。
(5)、又查本件車禍發生後，3S-7929號自小客貨車頭朝東南、尾
    朝西北，停在東豐路與林森路之交岔路口內，該車車尾右後
    輪距離東豐路由西向東之機車道之機車停車格約17.9公尺；
    NDC-337 號機車則往右傾倒，頭東、尾西被壓在3S-7929號
    自小客貨車之車頭右下方，該自小客貨車之車頭前方有機車
    安全帽及機車所載物品等散落物；機車從後輪起算，至機車
    最初倒地時之刮痕起點，留有4.2公尺長之機車刮地痕，有
    上開道路交通事故現場圖及現場照片可稽。再者，車禍發生
    後，3S-7929號自小客貨車頭右前方之保險桿有撞擊之痕跡
    、右前側面之葉子板凹陷，3S-7929號機車之左把手旁之車
    殼有明顯擦痕、前面車軸之左側車殼破裂斷掉，亦有現場照
    片可憑。被告雖辯稱車輛之撞擊點應是在3S-7929號自小客
    貨車之右前側邊，而非在該車之右前方保險桿，車頭之撞痕
    是原先就有的云云，並提出該車93年12月18日之修車估價單
    1紙為證。惟查，該修車估價單僅蓋「信億汽車企業社」之
    圓戳章，並無負責人之姓名，且經手人一欄亦空白未填，其
    證據能力已有可疑，且被告於本院審理時供稱其送去估價後
    ，車輛後來沒有修理，並稱本件事故發生前，3S-7929號自
    小客貨車只有前方的保險桿有撞凹的痕跡，另乘客座的中間
    車門有括擦的痕跡，其餘都很正常云云。惟查該修車估價單
    所列之待修品名，除前防衛桿、前保桿條外，尚有後保桿條
    、後箱蓋鈑金、右前葉鈑金、右後門鈑金... 等計20項之多
    ，與被告所言並不相符，況該自小客貨車之車頭果真先前有
    撞痕，亦不妨害被告本件車禍之再一次撞擊。再參以被害人
    之機車如係直接撞擊在3S-7929號自小客貨車右前側面之葉
    子板，則機車必被該自小客貨車之車身擋住，甚至因此而被
    反彈出去，不可能被壓在3S-7929號自小客貨車右前輪前面
    之車頭底下，且被往南邊拖行4.2公尺；而被害人亦將被該
    自小客貨車右前側面之車身擋住，若不被擋住而因高度關係
    飛越該自小客貨車之車頭時，亦應會因衝力之慣性作用往前
    （東邊）彈飛，不可能往右邊（南邊）飛到距離與機車倒地
    之刮痕起點大約相同（4.2公尺）之距離而後摔落。至於
    3S-7929號自小客貨車右前側面之葉子板有凹陷應是被害人
    之機車車頭與該自小客貨車右前保險桿撞擊時，該自小客貨
    車因撞擊時產生往後壓擠之力道所造成。綜上所述，被告所
    提出之修車估價單1紙，不足資為對其有利之證據，其上開
    辯稱車輛之撞擊點應是在3S-7929號自小客貨車之右前側邊
    ，而非在該車之右前方保險桿云云，亦不足採信。
(6)、被告於本院審理及時檢察官偵查時均承認其有過失，核與被
    告於94年1月31日警詢時自白：在事故發生前，其車速度約
    二、三十公里，其未看見對方車從何方向過來，其車之前車
    頭與對方車左前車頭發生碰撞等語（見檢方94年度相字第
    218號相驗卷第10頁）相符；並與其於94年2月9日檢察官偵
    查時供稱：其加油右轉，轉過去後，才見死者騎機車從機車
    道騎很快撞過來，其煞車已來不及，其是將車頭轉過去之後
    ，才見到死者之機車等語（見檢方94年度相字第218號相驗
    卷第34頁反面）相符。又上開自白核與上開(1)、(2)、(3)、(4)
    、(5)所呈現之物證及人證之證言相符，且非不法取得之供述
    ，自堪採信。
(7)、按汽（機）車行駛時，駕駛人應注意車前狀況，並隨時採取
    必要之安全措施；汽（機）車行駛至交岔路口，應遵守燈光
    號誌；轉彎車應讓直行車先行；車輛面對圓形紅燈表示禁止
    通行，不得超越停止線或進入路口，道路交通安全規則第94
    條第3項、第102條第1項第1款、第6款及道路交通標誌標線
    號誌設置規則第206條第5款第1目分別定有明文。被告丁○
    ○及被害人吳養於駕車時，自應分別注意遵守上開規定，且
    當時天候晴、日間自然光線、路面乾燥、無缺陷、無障礙物
    、視距良好，有上開道路交通事故調查報告表（一）可稽，
    客觀上並無其等不能注意之情事。詎被告丁○○竟疏於注意
    轉彎車應讓直行車先行；被害人吳養亦疏未注意燈號而闖紅
    燈，復未注意車前狀況採取必要之安全措施，遂釀成本件車
    禍，以致被害人吳養因而受有頭部撞傷、顱骨骨折、顱內出
    血合併多重器官衰竭之傷害，經送國立成功大學醫學院附設
    醫院急救，仍於94 年2月9日上午11時30分許，不治死亡。
    被告就本件車禍之發生顯有過失，應無疑義，且依其與被害
    人違規情節而言，其應負「肇事之次因」之責任，被害人應
    負「肇事之主因」之責任。雖被害人就本件車禍之發生亦與
    有過失，然並不因此而解免被告過失之責。本件車禍肇事責
    任經檢察官送臺灣省臺南區車輛行車事故鑑定委員會鑑定結
    果認為：「丁○○駕駛小客貨車，行經設有行車管制號誌肇
    事交岔路口，右轉變換車道，未注意右側車輛，為肇事主因
    ；吳養駕駛普通重型機車，行經設有行車管制號誌肇事交岔
    路口，未注意車前狀況，為肇事次因。」，有該會94年4月
    20日鑑定意見書1份附卷可稽。惟查被告係從東豐路要右轉
    到林森路（即從甲路轉彎到乙路），並非要在同一道路變換
    車道（即從甲路之A車道變換到B車道），該會就事實之認知
    已有誤會，且被害人闖紅燈，違反道路交通安全規則保障遵
    守燈號之被告通行權之規定，被害人復疏未注意車前狀況採
    取必要之安全措施，其違規情節較被告嚴重，該會鑑定結果
    卻輕重倒置，自不足取，而應以本院上開認定為準。被告之
    過失行為與被害人之死亡間，並有相當因果關係。綜上所述
    ，事證明確，被告之犯行洵堪認定。
三、被告丁○○從事維修鐵捲門工作，平日皆駕駛牌照號碼3S-7
    929號自小客貨車外出維修鐵捲門，為以駕車為附隨業務之
    人，業據被告於檢察官偵查中供述在卷。核被告丁○○所為
    ，係犯刑法第276條第2項之業務過失致死罪。被告於肇事犯
    罪後，未被有偵查權之公務員或機關發覺前，向警自首坦承
    犯行，進而接受裁判，有警詢筆錄附卷可稽，應依刑法第62
    條前段規定減輕其刑。審酌被告之品行、生活狀況、智識程
    度為大專畢業、被告就本件車禍肇事責任應負肇事之次因、
    被害人應負肇事之主因，被告肇事後尚未與被害人之家屬成
    立民事和解等一切情狀，爰量處如主文所示之刑，以示懲儆
    。
據上論斷，應依刑事訴訟法第299條第1項前段，刑法第276條第2
項、第62條前段，罰金罰鍰提高標準條例第1條前段，判決如主
文。
本案經檢察官戊○○到庭執行職務
中    華    民    國    95    年    1    月    10     日
               刑事第七庭審判長法  官  林英志
                               法  官  彭喜有
                               法  官  林勝利
以上正本證明與原本無異。
如不服本判決，應於判決送達後10日內，向本院提出上訴狀。
                               書記官  陳金堂
中    華    民    國    95    年    1    月    10     日
附錄本案論罪科刑法條全文：
中華民國刑法第276條
因過失致人於死者，處2年以下有期徒刑、拘役或2千元以下罰金
。
從事業務之人，因業務上之過失犯前項之罪者，處5年以下有期
徒刑或拘役，得併科3千元以下罰金。


司法院資訊處製作；財團法人民間司法改革基金會備份。
